【裁判字號】    89,訴,715
【裁判日期】    920116
【裁判案由】    違反槍砲彈藥刀械管制條例
【裁判全文】
臺灣嘉義地方法院刑事判決                          八十九年度訴字第七一五號
    公  訴  人  臺灣嘉義地方法院檢察署檢察官
    被      告  丙○○  男三十.
    選任辯護人  嚴庚辰律師
                徐漢堂律師
右列被告因違反槍砲彈藥刀械管制條例案件，經檢察官提起公訴（八十九年度偵字第
六五一一號），本院判決如左：
    主  文
丙○○共同未經許可，持有可發射子彈具有殺傷力之改造玩具手槍，處有期徒刑壹年
陸月，併科罰金新臺幣壹拾伍萬元，罰金如易服勞役，以銀元佰元即新臺幣玖佰元
折算壹日；扣案之具殺傷力改造玩具手槍壹枝（槍枝管制編號0000000000
）、子彈貳顆均沒收。
    事  實
一、丙○○與甲○○（林信義涉案部分犯行，另經本院前於民國九十一年八月十五日
    判處有期徒刑一年八月確定）於八十九年十一月一日下午一時十分，至乙○○位
    於嘉義縣大林鎮○○里○○路○段八六一號住宅外，圖謀入內行竊，乃由丙○○
    持其所有之螺絲起子一把，毀壞該住宅後方鐵窗及玻璃二面（毀損部分乙○○於
    偵查中已表示不提告訴）後，再由甲○○、丙○○二人先後從鐵窗跳入，而未經
    許可侵入乙○○之住宅（無故侵入他人住宅部分乙○○於偵查中已表示不提告訴
    ），二人欲再爬入第二個鐵窗，準備進入住宅房間內竊取財物而尚未著手之際，
    為當時在房間內睡覺之乙○○耳聞聲響，而起身察看，丙○○、甲○○發覺有異
    後，旋先後由該住宅第一道鐵窗跳出，此時丙○○並將所持有之具殺傷力改造玩
    具手槍一枝（槍枝管制編號0000000000）、子彈四顆交由甲○○持有
    後，先行逃逸，而甲○○則未經許可，自丙○○處接獲並持有前開改造手槍一枝
    、子彈四顆後，竟以其單獨犯意持以恫嚇乙○○並拉手槍滑套二次，致乙○○心
    生畏懼遂順利逃離現場；嗣經路人報警始到場查獲甲○○，並扣得上開改造之玩
    具手槍一枝、子彈四顆，及丙○○所有遺留在乙○○上揭住宅窗戶下之一字型螺
    絲起子及行動電話各一支而查悉上情。
二、案經嘉義義縣警察局民雄分局報請臺灣嘉義地方法院檢察署檢察官偵查起訴。
    理  由
一、訊據被告丙○○對於右揭事實矢口否認，辯稱：「我真的沒有進去乙○○的家中
    去偷東西。當天我雖然有和甲○○到被害人家附近，但甲○○說要去偷東西則遭
    我拒絕，我就坐在距離被害人房屋一、二百公尺的石椅上休息，後來就看到甲○○與屋主拉拉扯扯，我基於是甲○○朋友的立場要上前去排解他們的拉扯，才發
    現甲○○怎麼有一支手槍，所以我怕牽連在內才會逃跑。」，「（問：依據你的
    說法，當天是誰與甲○○去乙○○家中偷東西？）可能是江信聰、蘇文勝二人跟
    甲○○一起去偷的，因為當天他們二人也有在場，但確切究竟有幾個人入內行竊
    我也不敢說很確定。」（見本院九十一年十一月二十一日調查筆錄）云云。
二、惟查：右揭犯罪事實，除據被害人乙○○於警訊時詳盡指稱：「當時我正在樓下
    午覺，忽然聽見屋後有異常聲音，立即起來查看，就看見二名小偷一名在我家屋
    內由屋內後方跳窗戶逃逸，另一名在屋後方外面一同逃逸，我立即由前門追趕，
    當我追趕其中一名小偷時，該名小偷從身上掏出手槍對我說【你如果再靠近我就
    讓你死】，並且拉滑套對我射擊，第一次未擊發，該名小偷又拉了一次滑套掉了
    一顆子彈出來，又對著我開了第二槍，幸好均未擊發，我見二次均未擊發立即上
    前搶該支手槍，在拉扯過程中，該支手槍滑套被我奪下，該名小偷拿著手槍逃逸
    ，經我由後追趕至大林鎮三和國小前雙方發生扭打，經警方趕到才合力將該名小
    偷逮捕。」，「（問：本所人員所調出口卡片丙○○、五十二年六月二十五日生
    、身分證Ｚ000000000號、籍設台南縣鹽水鎮後寮五十四號，是否為侵
    入你家行竊失風、逃逸之另一名小偷？）是的，沒錯，經當場指認口卡片。」（
    見警卷第五頁正面至第六頁背面），於審理中再度傳訊乙○○到庭供稱：「（問
    ：對起訴書之犯罪事實有何意見？）實在。」（見本院九十一年二月一日調查筆
    錄）；而共犯之同案被告甲○○除遭當場逮捕後對於前開犯行坦承不諱外，並具
    體供稱：「因我與丙○○於八十九年十一月一日十三時十分到嘉義縣大林鎮○○
    里○○村○○路○段八六一號被害人乙○○住處行竊，而被屋主乙○○發現，並
    報警將我查獲，丙○○則趁機逃逸。」，「當時丙○○持一字型起子破壞鐵窗，
    並叫我把風，後我們兩人從窗戶進入屋內準備行竊財物時被乙○○發現制止，而
    丙○○見狀從窗戶逃出去，而我也準備逃出時，丙○○便從腰際起初一把改造手
    槍給我，並交代我「給他死」，後丙○○便往屋外逃去，我便也從窗戶爬出往三
    和國小方向逃逸，..... 」，「（問：改造手槍是何人所有？）是丙○○的，我
    行竊前不知他有攜帶槍械。」，「是丙○○於八十九年十一月一日十二時三十分
    找我說他已找到行竊目標，要我與他一起共同前往行竊，當時我只知道他攜帶一
    支一字起子，而被發現逃逸時才知道丙○○腰際藏有一支改造手槍。沒有其他共
    犯。」（見警卷第一頁背面起至第三頁背面），「我本來不知道要偷東西，是丙○○帶我去，我才知道要偷東西，可是我還沒有偷」，「（問：扣案的手槍是你
    的嗎？）不是，是丙○○的。」（見本院九十一年七月十九日調查筆錄），「（
    問：對起訴書所載犯罪事實是否實在？）實在。」，「（你是跟丙○○要去偷的
    時候，就知道他有手槍了嗎？）我原本不知道，是要爬出窗戶的時候，他把手槍
    給我，我才知道。」，「（問：跟你一起去偷的人，確實是叫丙○○嗎？）是的
    ，我知道他的名字」（見本院九十一年八月七日調查筆錄）；核上開被害人之指
    陳、共同被告甲○○之供述，均相符合。
三、本院依被告丙○○所請向執行監所洽提甲○○到庭共同對質，丙○○仍堅稱「（
    問：因丙○○請求與你就八十九年度訴字第七一五號對質有何意見？對於該案起
    訴事實係丙○○與你共犯一情有無其他補充？）該案起訴的事實確實是實在，係
    丙○○與我去共同犯下竊盜與槍砲的犯行，我也願意當庭與他對質。」（見本院
    九十一年十一月二十六日調查筆錄），「（問：對於先前於本案警訊之陳述是否
    實在？有何補充？與丙○○有無恩怨？）實在，沒有其他補充，沒有恩怨。」（
    見本院九十一年十二月五日審理筆錄）等語，亦再度印證肯認前開被害人之指述
    確屬實在。被告於當庭雖堅持辯稱：甲○○實際上係與大頭共同入內行竊而欲迴
    護大頭云云，然亦僅其單方指陳，亦為甲○○當庭否認，且如依照被告所辯，則
    應有三人入被害人家中行竊，此又與被害人之指述內容矛盾不符，此外亦無其他
    客觀佐證以供核認被告所辯，尚難採信。
四、綜上各情，被告所辯其當天雖有到場未入內行竊，又協助甲○○排解與被害人拉
    扯云云，不僅詭異不符常情，殊難採信，亦不足作為有利被告認定之依據。此外
    ，經警自甲○○身上查扣之改造玩具手槍（槍枝管制編號0000000000
    ）、子彈經送鑑定結果，認係由仿ＷＡＬＴＨＥＲ廠半自動手槍製造之金屬玩具
    手槍更換土造金屬槍管改造而成，經檢視，其欠缺復進簧，惟仍可供擊發適用子
    彈使用，認具殺傷力；送鑑子彈肆顆，認均係由玩具子彈改造而成（具直徑約八
    mm 之金屬彈頭），採樣貳顆試射，均可擊發，認均具殺傷力等情，此有內政部
    警政署刑事警察局八十九年十一月九日刑鑑字第一七四二三八號鑑驗通知書乙份
    在卷可稽。本件被告犯行，事證已臻明確，被告犯行堪以認定。
五、核被告丙○○所為，係犯槍砲彈藥刀械管制條第十一條第四項未經許可持有可發
    射子彈具有殺傷力之改造玩具手槍罪、同條例第十二條第四項未經許可持有具殺
    傷力之子彈罪，被告單一之持有行為觸犯未經許可持有可發射子彈具有殺傷力之
    改造玩具手槍罪及未經許可持有子彈罪，為想像競合犯，應從較重之未經許可持
    有可發射子彈具有殺傷力之改造玩具手槍罪處斷；而被告所犯本件持有槍、彈之
    犯行，與同案被告甲○○間有行為分擔、犯意聯絡，係共同正犯。爰審酌被告持
    有槍、彈，進而持以預備犯下侵入住宅竊盜之犯罪等情，嚴重危害社會治安、人
    民居家財產之安寧保護，其犯罪之動機、目的均極惡劣，犯罪所生之損害匪淺，
    犯罪後又極盡狡賴之能事否認犯行，態度不佳、毫無悔意等一切情狀，量處如主
    文所示之刑，並就科處罰金部分諭知易服勞役之折算標準。
六、扣案之改造玩具槍一枝（槍枝管制編號0000000000）為違禁物，爰依
    刑法第三十八條第一項第一款規定沒收；又按物之能否沒收，應以裁判時為準。
    本案判決時，被告所持有之前揭四顆子彈，因鑑定試射二顆業已滅失，已不屬違
    禁物，自無庸宣告沒收，附此敘明。另所餘之子彈二顆，亦屬於違禁物，爰依前
    揭法文，宣告沒收。
七、末按：槍砲彈藥刀械管制條例修法前該法第十九條有關犯同條例第十一條之罪宣
    告強制工作之規定，業經立法院三讀通過刪除，並經總統於九十年十一月十四日
    公布，於九十年十一月十六日生效，而依刑法第二條第二項之規定，保安處分適
    用裁判時之法律，故本案自不再依該法文宣告強制工作，附此說明。
據上論斷，應依刑事訴訟法第二百九十九條第一項前段，槍砲彈藥刀械管制條例第十
一條第四項、第十二條第四項，刑法第十一條前段、第四十二條第二項、第三十八條
第一項第一款，罰金罰鍰提高標準條例第二條，現行法規所定貨幣單位折算新台幣條
例第二條，判決如主文。
本案經檢察官李文和到庭執行職務。
中      華      民      國    九十二    年    一      月      十六    日
                       臺灣嘉義地方法院刑事第三庭
                                法  官    黃  國  益
右正本証明與原本無異。
如不服本裁定，應於送達後五日內，向本院提出抗告狀。
中      華      民      國    九十二    年    一      月      十六    日
                                書記官    林  柑  杏
附錄法條：
槍砲彈藥刀械管制條例第十一條
未經許可，製造、販賣或運輸第四條第一項第一款所稱其他可發射金屬或
子彈具有殺傷力之各式槍砲者，處五年以上有期徒刑，併科新臺幣一千萬
元以下罰金。
未經許可，轉讓、出租或出借前項所列槍砲者，處三年以上十年以下有期
徒刑，併科新臺幣七百萬元以下罰金。
意圖供自己或他人犯罪之用，而犯前二項之罪者，處無期徒刑或七年以上
有期徒刑，併科新臺幣一千萬元以下罰金。
未經許可，持有、寄藏或意圖販賣而陳列第一項所列槍砲者，處一年以上
七年以下有期徒刑，併科新臺幣七百萬元以下罰金。
第一項至第三項之未遂犯罰之。
槍砲彈藥刀械管制條例第十二條
未經許可，製造、販賣或運輸子彈者，處一年以上七年以下有期徒刑，併
科新台幣五百萬元以下罰金。
未經許可，轉讓、出租或出借子彈者，處六月以上五年以下有期徒刑，併
科新台幣三百萬元以下罰金。
意圖供自己或他人犯罪之用，而犯前二項之罪者，處三年以上十年以下有
期徒刑，併科新台幣七百萬元以下罰金。
未經許可，持有、寄藏或意圖販賣而陳列子彈者，處五年以下有期徒刑，
併科新台幣三百萬元以下罰金。
第一項至第三項之未遂犯罰之。


司法院資訊處製作；財團法人民間司法改革基金會備份。
